【裁判字號】    95,訴,10025
【裁判日期】    951127
【裁判案由】    清償借款
【裁判全文】
臺灣臺北地方法院民事判決             95年度訴字第10025號
原      告  台北國際商業銀行股份有限公司
法定代理人  庚○○
訴訟代理人  丁○○
被      告  呂柯幼即鑫茂企業社
            己○○
            乙○○
上  一  人
訴訟代理人  戊○○
上列當事人間請求清償借款事件，本院於中華民國95年11月15日
言詞辯論終結，判決如下：
    主  文
被告呂柯幼即鑫茂企業社及己○○應連帶給付原告新台幣柒拾萬
壹仟零捌拾陸元，及自民國95年8月28日起至清償日止按週年利
率百分之十計算之利息，暨自民國95年9月29日起至清償日止，
逾期在六個月以內部分照上開利率百分之十，逾期超過六個月部
分照上開利率百分之二十計算之違約金。
原告其餘之訴駁回。
訴訟費用由被告呂柯幼即鑫茂企業社及己○○連帶負擔三分之二
，餘由原告負擔。
本判決第一項於原告以新台幣貳拾肆萬元供擔保後，得假執行。
原告其餘假執行之聲請駁回。
    事  實
甲、原告方面：
一、聲明：(一)被告應連帶給付原告新台幣（下同）701,086元及
    95年8月28日起至清償日止按週年利率百分之10計算之利息
    ，暨自95年9月29日起至清償日止，逾期在六個月以內部分
    照上開利率百分之10，逾期超過六個月部分照上開利率百分
    之20計算之違約金，如附表二所示之利息、違約金。(二)原告
    願供擔保，請准宣告假執行。
二、陳述：
（一）依綜合授信約定書兩造對於本件被告對原告所負之債務合
      意以鈞院為第一審管轄法院。
（二）被告呂柯幼即鑫茂企業社於民國（下同）95年1月27日以
      被告己○○、乙○○為連帶保證人，向原告借款二筆計新
      台幣（下同）1,000,000元整，並簽訂授信綜合約定書乙
      紙，約定借款期間3年，並按年息百分之10計算之利息，
      如未按期清償則自應償付日起，逾期在六個月以內部分照
      約定利率百分之10，逾期超過六個月部分照約定利率百分
      之20加付違約金。
（三）經查被告呂柯幼即鑫茂企業社於95年5月26日遭票據交換
      所公告為拒絕往來戶，而對上開債務自95年8月28日起即
      未依約還款，依授信約定書第6條之約定債務視為全部到
      期，目前尚欠本金701,086 元及95年8月28日起至清償日
      止按週年息百分之10計算之利息，暨自95年9月29日起至
      清償日止，逾期在六個月以內部分照上開利率百分之10，
      逾期超過六個月部分照上開利率百分之20計算之違約金，
      經屢次催討未果。另被告己○○、乙○○為連帶保證人，
      自應負連帶清償之責。
三、證據：提出借款撥貸書二件、綜合授信約定書一件、撥款明
    細及還款明細各一件為證，並聲請傳喚證人甲○○、丙○○
    到庭作證。
乙、被告乙○○方面：
一、聲明：駁回原告之訴及其假執行之聲請。
二、陳述略稱：被告自始未簽具任何約據予原告，不認識呂柯幼
    亦未在鑫茂企業社任職，且查系爭契據核貸日為農曆正月初
    一，被告正於家中清掃，更甚者該契據上之親筆簽名與本人
    之親筆簽名非屬一致，應為他人偽冒本人名義所簽，是被告
    並非本件借款連帶保證人，爰請求駁回原告之訴，如受不利
    判決，願供擔保請准宣告免為假行。
三、證據：提出台灣土地銀行借據影本、就業保險失業補助（均
    為影本）各一件為證。
丙、被告呂柯幼即鑫茂企業社、己○○方面：均未於言詞辯論期
    日到場，亦未提出書狀作何聲明或陳述。
    理  由
甲、程序方面：
一、依授信約定書第13條約定，兩造就本件訟爭之事項合意以本
    院為第一審管轄法院，參照民事訴訟法第24條規定，本院有
    管轄權，應先敘明。
二、本件被告呂柯幼即鑫茂企業社、己○○均未於最後言詞辯論
    期日到場，核無民事訴訟法第386條所列各款情形，應依原
    告之聲請，由其一造辯論而為判決。
乙、實體方面：
一、原告起訴主張被告呂柯幼即鑫茂企業社於95年1月27日以被
    告己○○為連帶保證人，向原告借款1,000,000元，惟被告
    自95年8月28日起即未依約還款，依授信約定書第6條之約定
    債務視為全部到期，目前尚欠本金701,086元及如聲明所示
    之利息違約金未清償等前開事實，雖據原告提出與所述相符
    之撥款借貸書、綜合授信約定書、撥款明細及還款明細等件
    為證。被告呂柯幼即鑫茂企業社、己○○則均未到庭陳述，
    亦未提出任何書狀供審酌，是自堪信原告此部分主張為真實
    。
二、原告雖主張被告乙○○亦為前開借款之連帶保證人，並舉證
    人即本件業務承辦及對保人員甲○○、丙○○證詞為證。惟
    被告否認為連帶保證人，並以前詞為辯。經查本件原告經聲
    請傳喚證人即本件綜合授信約定書之業務承辦人員甲○○到
    庭具結證稱略以：本件授信放貸是由伊承辦，故客戶聯繫、
    資料彙整都是伊所為，但伊從未見過到亦不認識到庭之連帶
    保證人乙○○，雖有送契約書等契據至呂柯幼工廠，但未親
    自看到連帶保證人簽名蓋章。證人即綜合授信約定書之對保
    人丙○○到庭具結證稱略以：不認識被告乙○○，之前亦未
    曾見過。本件並非伊辦理對保，未看過綜合授信約定書及原
    告當庭提出之本件相關之「法人徵信調查表」等語。是綜上
    原告本不能證明與被告乙○○間成立連帶保證契約，從而原
    告請求被告乙○○應依連帶保證契約負連帶清償責任云云，
    即無理由，應予駁回。
三、按消費借貸之借用人應於約定期限內，返還與借用物種類、
    品質、數量相同之物，民法第478條前段定有明文；又所謂
    連帶保證，係指保證人與主債務人就債務之履行，對於債權
    人各負全部給付之責任者而言，是連帶保證債務之債權人得
    同時或先後向保證人為全部給付之請求（最高法院45年台上
    字第1426號判例、77年台上字第1772號判決參照）。再按遲
    延之債務，以支付金錢為標的者，債權人得請求依法定利率
    計算之遲延利息。但約定利率較高者，仍從其約定利率；當
    事人得約定債務人於債務不履行時，應支付違約金，民法第
    233條第1項、第250條第1項分別定有明文。本件被告呂柯幼
    即鑫茂企業社以被告己○○為連帶保證人，向原告借款未依
    約清償，尚積欠如主文第一項所示之本金及利息、違約金未
    清償，揆諸前開說明及規定，原告依消費借貸及連帶保證契
    約請求被告連帶如數給付如主文所示金額為有理由，應予准
    許。又本件被告乙○○非連帶保證人，是則原告此部分請求
    即應予駁回。
丙、假執行之宣告：原告陳明願供擔保，請求宣告假執行，查原
    告勝訴部分經核無不合，茲酌定相當之擔保金額，予以准許
    。至原告敗訴部分，其假執行之聲請即失所據，爰應併予駁
    回。
丁、結論：本件原告之訴為一部有理由，一部無理由，爰依民事
    訴訟法第385條第1項前段、第79條、第85條第2項、第390條
    第2項，判決如主文。
中    華    民    國    95    年    11    月    27    日
                  民事第四庭    法  官  洪遠亮
以上正本係照原本作成
如對本判決上訴，須於判決送達後20日內向本院提出上訴狀
中    華    民    國    95    年    11    月    27    日
                                書記官  陳莉庭


司法院資訊處製作；財團法人民間司法改革基金會備份。
